最高法院刑事判決　　　　　　九十六年度台上字第五五一二號
上　訴　人　甲○○
選任辯護人　王炳輝律師
　　　　　　吳瑞堯律師
上列上訴人因違反毒品危害防制條例案件，不服台灣高等法院台
中分院中華民國九十六年七月二十五日第二審更審判決（九十六
年度上重更(一)字第八號，起訴案號：台灣台中地方法院檢察署九
十四年度偵字第二○二一五號、第二○七三三號，九十五年度偵
字第六一號、第四三四號），提起上訴，本院判決如下：
    主  文
原判決關於甲○○部分撤銷，發回台灣高等法院台中分院。
    理  由
本件原判決撤銷第一審關於上訴人甲○○部分之科刑判決，依想
像競合犯及牽連犯從一重改判論處上訴人共同連續販賣第一級毒
品罪刑（處無期徒刑，褫奪公權終身），固非無見。
惟查：(一)、主文乃法院表明被告事件所為判決之結果，為判決書
應記載之事項，其內容必須與事實理由及適用法條相連貫，若有
不符，即非適法。原判決事實欄四之(三)記載「……，發現甲○○
另藏有毒品在台中市○○路○段十五號十樓之十二租屋處，於向
台灣彰化地方法院聲請羈押獲准後，指揮台中縣警察局烏日分局
將甲○○帶出續行追查，並在其同意下進行搜索，於同日二十三
時許，在前開租屋處扣得第一級毒品海洛因四包（合計淨重六○
．七一公克，空包裝重三．一○公克）、分裝夾鍊袋三大包、海
洛因磚壓縮模具一組等物」（見原判決第九頁第四至十二行），
理由中亦謂「在被告甲○○前開租屋處扣得海洛因四包（合計
淨重六○．七一公克，空包裝重三．一○公克）」、「扣案之第
一級毒品海洛因（……，其中四包合計淨重六○．七一公克）；
……，應依毒品危害防制條例第十八條第一項前段之規定，宣告
沒收銷燬之」（見原判決第十九頁第二至四行、第三八頁末五行
至次頁第五行），然其主文中僅就扣案海洛因「其中肆包空包裝
重點壹零公克」及「分裝夾鍊袋大包、海洛因磚壓縮模具壹
組」宣告沒收，就前揭扣案合計淨重六○．七一公克之海洛因四
包則未諭知沒收銷燬，其此部分之主文記載即與事實理由不相適
合，難認適法。(二)、原判決事實欄記載「許順益因另案通緝逃亡
至中國大陸之故，在該地取得海洛因、甲基安非他命之買賣、運
輸管道，乃與甲○○、辛建璋、鄭進勇、某姓名年籍不詳綽號『
阿峰』之成年男子等人，共同基於運輸海洛因、甲基安非他命至
台灣地區之犯意聯絡，……由許順益在中國大陸向姓名年籍不詳
之成年人，分別取得海洛因、甲基安非他命後，再安排漁船夾藏
海洛因或甲基安非他命運輸至福建省金門縣之慈湖附近沿海地區
丟包，或以其他不詳方式私運至金門縣，續由辛建璋、鄭進勇利
用居住金門縣地利之便，至該處海邊等地拿取，……」、「許順
益亦約在同一時間，自中國大陸地區以不詳方式走私海洛因至台
中市，……」（見原判決第四頁第十一至二三行、第五頁第四至
六行）；理由中並引據辛建璋於警詢及偵查中供稱：「伊係受許
順益之指示攜帶自金門取得漁船丟包之甲基安非他命」、「甲基
安非他命是甲○○之同居人（即許順益）叫伊從金門送過來，甲
○○之同居人（即許順益）現在大陸，毒品送過來甲○○會接貨
，毒品是甲○○之同居人（即許順益）聯絡漁船，叫伊去金門慈
湖海邊接貨，漁船會丟包」（見原判決第十三頁第五至六行、第
二十至二四行）等語，資為上訴人「亦有參與上開運輸（及私運
）第一、二級毒品之犯意聯絡及行為分擔」論證之一（見原判決
第十七頁第二五至二七行）。依此事實認定及理由論述，上開屬
管制物品之海洛因、甲基安非他命等毒品，似係上訴人與許順益
、辛建璋、鄭進勇（後二人業經原審判刑確定）等人共同自大陸
地區私運進入台灣地區。但原判決就私運管制物品進口部分，並
未依懲治走私條例第十二條之規定，論以準走私罪，而逕以同條
例第二條第一項論處，自有判決不適用法則之違誤。(三)、原判決
事實欄記載許順益及上訴人等尚與「阿峰」共同基於運輸海洛因
、甲基安非他命至台灣地區之犯意聯絡，暨鄭進勇在金門地區自
「阿峰」處取得許順益以不詳方式走私海洛因二塊（見原判決第
四頁第十一至十五行、第五頁前三行）；然理由中則悉未說明此
部分所憑之依據（見原判決第十四頁末六行至次頁第四行），且
「阿峰」既僅轉交許順益以不詳方式私運之海洛因二塊（合計淨
重六九五．一九公克，空包裝總重一五．六○公克），何以其就
運輸甲基安非他命部分與許順益及上訴人等亦有犯意聯絡？原判
決未予論述，同有判決理由不備之違誤。又原判決雖謂「被告甲
○○既有以一行為而同時販賣第一級毒品及第二級毒品之情形，
係一行為觸犯二罪名之想像競合犯，其上開犯行應依刑法第五十
五條想像競合犯之規定，從一重依據連續販賣第一級毒品罪處斷
」（見原判決第三四頁第三至七行）。然其事實欄除二(三)之(3)係
認上訴人於民國九十四年十二月九日二十一時在雅典旅館三○五
號房內同時售予張世偉甲基安非他命三包及海洛因一包外，其二
(三)之(2)所載上訴人自九十四年九月、十月間某日起，至同年十二
月九日前止，售予張世偉海洛因四次及甲基安非他命一次部分（
見原判決第六頁第四至十行），是否其中一次販售海洛因予張世
偉，亦同時一併出售甲基安非他命？則未明確認定，致其此部分
之事實未臻明瞭，本院無從為原審就上訴人共同販賣第一級毒品
、第二級毒品論以想像競合犯之法律適用正確與否之判斷。以上
或為上訴意旨所指摘，或為本院得依職權調查之事項，應認原判
決關於上訴人部分仍有發回更審之原因。原判決說明不另為無罪
諭知部分，基於審判不可分原則，亦應併予發回。
據上論結，應依刑事訴訟法第三百九十七條、第四百零一條，判
決如主文。
中　　華　　民　　國　九十六　年　　十　　月　 十八 　日
                      最高法院刑事第十庭
                          審判長法官  謝　俊　雄
                                法官  陳　世　雄
                                法官  魏　新　和
                                法官  吳　信　銘
                                法官  徐　文　亮
      本件正本證明與原本無異
                                      書  記  官
中　　華　　民　　國　九十六　年　　十　　月  二十四  日
                                                      Ｅ
